臺灣高等法院刑事判決
110年度上訴字第121號
上  訴  人  
即  被  告  曾文裕


選任辯護人  陳軾霖律師
上列上訴人即被告因違反毒品危害防制條例案件，不服臺灣士林
地方法院109年度訴字第160號，中華民國109年11月11日第一審
判決（起訴案號：臺灣士林地方檢察署109年度偵字第3977號）
，提起上訴，本院判決如下：
    主      文
上訴駁回。
甲○○緩刑參年，並應於本判決確定之日起陸個月內向公庫支付
新臺幣參萬元。 
    事實及理由
一、經本院審理結果，認第一審以上訴人即被告甲○○犯藥事法第
    83條第1項之轉讓禁藥罪，判處有期徒刑4月，並諭知未扣案
    之犯罪所得新臺幣500元沒收及追徵。認事用法、量刑及沒
    收之諭知均無不當，應予維持，並除引用第一審判決書記載
    之事實、證據及理由（如附件）外，另補充如下：本件證據
    尚有被告於本院準備程序及審理時之認罪陳述（本院卷第11
    0-111、148、152頁）。
二、被告上訴意旨略以：本件被告所為本意係欲戒毒，而以錯誤
    之方式將原本持有之甲基安非他命禁藥轉讓予他人，現已知
    悉所為違法，對於原審所認定之事實及適用罪名全部自白、
    認罪，請衡酌被告所犯情節尚輕，案發後更已徹底戒除毒癮
    ，並熱衷公益，顯見犯後態度良好，懇請給予緩刑宣告，以
    勵自新等語。
三、本院查：
  ㈠原審判決依憑被告供述、證人即同案被告潘柏安於原審審理
    時之證述、證人即本件甲基安非他命受讓者陳家駒於偵查及
    原審審理時之證述、卷附同案被告潘柏安與證人陳家駒於通
    訊軟體LINE之對話紀錄、被告申辦之內湖碧湖郵局帳號：00
    000000000000號帳戶之客戶歷史交易清單、證人陳家駒指認
    犯罪嫌疑人紀錄表、交通部民用航空局航空醫務中心108年4
     月17日航藥鑑字第0000000號毒品鑑定書、中華郵政股份有
    限公司108年9月23日儲字第1080222603號函所附證人陳家駒
    開戶基本資料等證據，認定被告本案轉讓禁藥之犯行，已詳
    敘所憑之證據與認定之理由，並無任何憑空推論之情事，亦
    與經驗法則、論理法則無違。且原審判決關於科刑之部分，
    已依刑法第57條各款所列情狀予以審酌，而於法定刑度之內
    ，予以量定，客觀上並無明顯濫權或失之過重之情形，亦未
    違反比例原則，核無違法或不當。故被告提起本件上訴，為
    無理由，應予駁回。
　㈡惟被告前未曾因故意犯罪受有期徒刑以上刑之宣告，有本院
    被告前案紀錄表在卷可考，審酌被告因一時失慮，致罹刑典
    ，且犯後至本院審理時，終能坦承犯行，足認其犯後尚知正
    視己非，而有悔悟之意，堪認被告經原審判處罪刑後，已知
    所警惕，是以本院認實宜使被告有機會得以改過遷善，尚無
    逕對其施以自由刑之必要，自可先賦予其適當之社會處遇，
    以期其能有效回歸社會，故對被告所宣告之刑，以暫不執行
    為適當，爰依刑法第74條第1項第1款規定，另諭知緩刑3年
    ，以啟自新。再者，為確實督促被告能戒慎行止，預防再犯
    ，並斟酌其犯罪情節、生活狀況，另依刑法第74條第2項第4
    款規定，命被告於本判決確定之日起6個月內向公庫支付3萬
    元；倘其違反此部分應行負擔之事項且情節重大者，依法其
    緩刑之宣告仍得由檢察官向法院聲請撤銷，自不待言。　　
據上論斷，應依刑事訴訟法第373條、第368條、刑法第74條第1
項第1款、第2項第4款，判決如主文。
本案經檢察官楊舒婷提起公訴，被告提起上訴後，經檢察官邱美
育到庭執行職務。
中　　華　　民　　國　　110 　年　　3 　　月　　31　　日
                  刑事第十六庭  審判長法　官  葉騰瑞
                                      法　官  陳芃宇
                                      法　官  古瑞君
以上正本證明與原本無異。
如不服本判決，應於收受送達後20日內向本院提出上訴書狀，其
未敘述上訴之理由者並得於提起上訴後20日內向本院補提理由書
（均須按他造當事人之人數附繕本）「切勿逕送上級法院」。
                                      書記官  林君縈
中　　華　　民　　國　　110 　年　　3 　　月　　31　　日
附錄：本案論罪科刑法條全文
藥事法第83條
明知為偽藥或禁藥，而販賣、供應、調劑、運送、寄藏、牙保、
轉讓或意圖販賣而陳列者，處7年以下有期徒刑，得併科新臺幣5
,000萬元以下罰金。
犯前項之罪，因而致人於死者，處7年以上有期徒刑，得併科新
臺幣1億元以下罰金；致重傷者，處3年以上12年以下有期徒刑，
得併科新臺幣7,500萬元以下罰金。
因過失犯第1項之罪者，處2年以下有期徒刑、拘役或科新臺幣50
0萬元以下罰金。
第1項之未遂犯罰之。

附件
臺灣士林地方法院刑事判決　　　　　　　109年度訴字第160號
公　訴　人　臺灣士林地方檢察署檢察官
被　　　告　潘柏安
選任辯護人　諶亦蕙律師
            李菁琪律師
            林俊儒律師
被　　　告　甲○○
指定辯護人　張嘉敏律師
上列被告因違反毒品危害防制條例案件，經檢察官提起公訴（10
9 年度偵字第3977號），本院判決如下：
    主  文
潘柏安共同犯藥事法第八十三條第一項之轉讓禁藥罪，處有期徒
刑參月。緩刑參年，並於本判決確定之日起陸個月內向公庫支付
新臺幣參萬元。
甲○○共同犯藥事法第八十三條第一項之轉讓禁藥罪，處有期徒刑
肆月。未扣案之犯罪所得新臺幣伍佰元沒收，於全部或一部不能
沒收或不宜執行沒收時，追徵其價額。
    事  實
一、潘柏安、甲○○均明知甲基安非他命業經行政院衛生福利部公
    告列為禁藥管理，屬藥事法第22條第1項第1款所規範之禁藥
    ，且係毒品危害防制條例第2條第2項第2款規範之第二級毒
    品，未經許可不得轉讓，因潘柏安希望甲○○戒除施用毒品之
    惡習，兩人竟基於轉讓禁藥之犯意聯絡，由潘柏安自民國10
    8年2月21日起至同年3月9日間使用LINE通訊軟體以暱稱：「
    Bryan」與陳家駒（暱稱：「Haler」）聯繫，並告知甲○○要
    轉讓第二級毒品甲基安非他命1包及玻璃球吸食器，經雙方
    相約碰面後，潘柏安於108年3月15日凌晨某時許，在其與甲
    ○○同住之位於新北市○○區○○街00巷00號3樓居處內，將重量
    不詳之第二級毒品甲基安非他命1包、玻璃球吸食器、打火
    機各1個交予陳家駒，陳家駒因迷信毒品不能贈與乙事，遂
    於於108年3月17日匯款新臺幣（下同）500元至甲○○所申辦
    內湖碧湖郵局帳號00000000000000號帳戶內。嗣經警查獲陳
    家駒施用毒品案件而循線查悉上情。
二、案經臺北市政府警察局大安分局報告臺灣士林地方檢察署（
    下稱士林地檢署）檢察官偵查起訴。
    理  由
壹、證據能力部分：
一、證人陳家駒於警詢之證述，無證據能力：
    按被告以外之人於審判外之言詞或書面陳述，除法律有規定
    者外，不得作為證據，刑事訴訟法第159條第1項定有明文。
    查被告潘柏安、甲○○及其辯護人曾爭執證人陳家駒於警詢中
    證述之證據能力（見本院109年度訴字第160號卷〈下稱本院
    卷〉第47頁、第298頁），而此係屬被告以外之人於審判外之
    言詞陳述，本院審酌證人陳家駒於本院審理時，業以證人之
    身分到庭具結作證，經檢察官、被告潘柏安、甲○○及其等之
    辯護人為交互詰問，且其於本院審理時之證述情節，經核與
    警詢時所為陳述大致相符，因認證人陳家駒於警詢時所述，
    尚與刑事訴訟法第159條之2或第159條之3所定情形不相符合
    ，復查無其他得例外取得證據能力之法律依據，是證人陳家
    駒於警詢之陳述應予排除，不得作為證明被告有罪之依據。
二、證人陳家駒於檢察官訊問時之證述有證據能力：
    按被告以外之人於偵查中向檢察官所為之陳述，除顯有不可
    信之情況者外，得為證據，刑事訴訟法第159條之1第2項定
    有明文。查證人陳家駒於偵查中向檢察官所為之陳述，業經
    具結，且自筆錄內容觀之，亦無不正取供之情事，而無顯不
    可信之情況，依上開規定，自有證據能力。
三、至於本判決其餘所依憑判斷之非供述證據，均與本案事實具
    有自然關聯性，本院亦查無有何違反法定程序取得之情形，
    或經偽造、變造所取得等證據排除之情形，檢察官、被告潘
    柏安、甲○○及其等之辯護人對此部分之證據能力亦均同意有
    證據能力（見本院卷第47至53頁），依刑事訴訟法第158條
    之4反面解釋，應具證據能力。
貳、實體部分：
一、認定事實所憑之依據及理由：
  ㈠被告潘柏安部分：上揭犯罪事實，業據被告潘柏安於本院審
    理中坦認不諱（見本院卷第297頁），核與證人陳家駒於偵
    查及本院審理中所證述之情節大致相符（見士林地檢署108
    年度他字第2164號卷〈下稱偵卷〉第121至129頁，本院卷第86
    至108頁），且有被告甲○○申辦之內湖碧湖郵局帳號：00000
    000000000號帳戶之客戶歷史交易清單、證人陳家駒指認犯
    罪嫌疑人紀錄表、被告潘柏安與證人陳家駒間之LINE對話紀
    錄翻拍照片、交通部民用航空局航空醫務中心108年4月17日
    航藥鑑字第0000000號毒品鑑定書、中華郵政股份有限公司1
    08年9月23日儲字第1080222603號函所附證人陳家駒開戶基
    本資料（見偵卷第23至24頁、第27至33頁、第77頁、第111
    至112頁）在卷可稽，足認被告潘柏安前開任意性自白，核
    與事實相符，應可採信。
  ㈡被告甲○○部分：訊據被告甲○○固不否認被告潘柏安交予證人
    陳家駒之第二級毒品甲基安非他命及玻璃球吸食器是伊於大
    約2年前在夜店購入，購入後施用過1次，因被告潘柏安不希
    望伊施用，而交由被告潘柏安保管之事實，惟矢口否認有何
    轉讓毒品犯行，辯稱：我對於被告潘柏安轉讓甲基安非他命
    給證人陳家駒並不知情云云，被告甲○○之辯護人則以：證人
    陳家駒匯到被告甲○○帳戶內之500元係為支付被告甲○○飲料
    、宵夜及住宿之費用，並非購買毒品之對價，被告潘柏安將
    甲基安非他命及玻璃球吸食器交予證人陳家駒時，被告甲○○
    並不在場，故被告甲○○與潘柏安無轉讓毒品之犯意聯絡云云
    置辯。經查：
  ⒈觀諸被告潘柏安與證人陳家駒於108年2月21日、同年月26日
    、同年月28日在LINE之對話紀錄內容依序略以：⑴潘柏安：
    「問你喔你常用菸嗎」、「我逼不太用了看要不要轉給你」
    ，陳家駒：「轉給我？」、「你們最近又談了什麼嗎？」，
    潘柏安：「哈哈哈」、「不要用呀」、「他」等語。⑵陳家
    駒：「你是只要找地方消耗嗎」，潘柏安：「直接賣」，陳
    家駒：「嘿呀，就是想讓他消失的概念」、「不過你男友怎
    麼不找朋友脫手」，潘柏安：「他希望我幫他弄消失」、「
    或是找多人來陪他玩消耗掉」、「但我不想看到他找別人」
    ，陳家駒：「啊不然耶」、「是說價格耶？存太多我也是沒
    辦法收啊」，潘柏安：「有含水車哈哈哈」、「他買原價加
    水車$4000」、「現在用掉一些連同水車瓦斯$2000給你」等
    語。⑶潘柏安：（以夾鏈袋盛裝白色晶體之照片）「跟你說
    剩這些我逼說跟器材不用錢如果你要的話不要的話我就丟垃
    圾桶囉」，陳家駒：「不能不給錢」、「傻傻」... ，潘柏
    安：「因為真的不想把它放在家裡」、「其實一切都是我逼
    說今天最後一次現在我要把這些處理掉」等語，有被告潘柏
    安與證人陳家駒間之LINE對話紀錄翻拍照片在卷可憑（見偵
    卷第61至63頁），再由證人即被告潘柏安於本院審理中證稱
    ：對話中之「逼」是我男友甲○○等語（見本院卷第177頁）
    ，可知被告甲○○與被告潘柏安對於該包甲基安非他命於事前
    已有討論如何脫手，渠等二人討論後決定將毒品及吸食器交
    予其他人，再由被告潘柏安於證人陳家駒取得甲基安非他命
    後，在LINE上告知證人陳家駒被告甲○○之郵局帳號，並表示
    ：「逼說500即可」等語（見偵卷第74頁），嗣證人陳家駒
    確實匯款500元至被告甲○○之郵局帳戶，有上開郵局歷史交
    易清單及函文可證，足見被告甲○○對於被告潘柏安將毒品交
    予陳家駒曾表示過收取500元之價格，應堪認定。
  ⒉證人陳家駒於偵查中證稱：安非他命、吸食器、打火機是Bry
    an（即被告潘柏安）親自交給我，在他們家2樓他房間，Bry
    an交給我時，被告甲○○有在旁邊，Bryan說那是他男朋友；B
    ryan先問他男友東西在哪裡，他男友跟他講，他們兩人應該
    是講好要把東西給我，只是Bryan不知道他男友把東西收在
    哪裡；Bryan問他男友東西在哪裡，是問吸食器和打火機等
    語；Bryan從他們位在2樓房間的書桌那個區塊拿出安非他命
    等語（見偵卷第123頁、第125頁）；其於本院審理中證稱：
    被告潘柏安在房間內交付毒品給我時，有三人在場，被告潘
    柏安跟我說當天旁邊之人是他男友；被告潘柏安有問在場那
    位男生毒品放在何處，旁邊的男士回答他，之後被告潘柏安
    就拿出毒品；被告潘柏安問他男友東西在哪裡，他男友回答
    是用比劃的方式，是暗示，但沒有指出東西在哪裡，好像他
    們對看之後就知道東西放在哪裡等語（見本院卷第99頁、第
    103頁、第108頁），細譯證人陳家駒上開證詞，雖對於被告
    潘柏安問被告甲○○東西在哪裡之「東西」為「吸食器和打火
    機」或「毒品」，前後證述不一，惟對於被告潘柏安將毒品
    交給其時，被告甲○○是在場乙節，證述一致，且證稱：前開
    不一致之處係因事隔一年，我記不清楚，以我偵查筆錄所述
    為準等語（見本院卷第107頁），衡以證人陳家駒於本院審
    理中作證之時間109年7月23日，確已距離案發時間逾1年4月
    ，而偵查中作證係在108年11月11日，早於審理時間逾8月，
    記憶應較清晰，是證人陳家駒對於上開前後不一之證述所為
    之解釋，有高度可信性，是其於偵查中對於被告潘柏安當時
    交付毒品及吸食器之細節之證述，應堪採信。另參以被告甲
    ○○於本院審理中供稱：當時在場的人確實是我等語（見本院
    卷第109頁），足見被告潘柏安將甲基安非他命、吸食器及
    打火機等物交與證人陳家駒時，被告甲○○確係在場，並指示
    吸食器及打火機所在位置由被告潘柏安取出後交付。至證人
    陳家駒證稱：潘柏安拿毒品給我之過程，甲○○在床上看電視
    或滑手機，沒有跟我說話等語（見本院卷第99至100頁），
    惟吸食器和打火機價值輕微，衡諸常情，無單獨轉讓上開毒
    品吸食工具之可能，此由被告甲○○於本院供稱：吸食器是跟
    甲基安非他命一起買的，按照毒品行情應該不太算價格等語
    （見本院卷第311至312頁）亦可印證，是被告甲○○既已指示
    被告潘柏安吸食器及打火機所在位置，自當知悉被告潘柏安
    是要連同毒品及上開施用毒品工具一併轉讓與證人陳家駒，
    被告甲○○與被告潘柏安有共同轉讓毒品之犯意聯絡及行為分
    擔，堪以認定。至被告潘柏安於偵查中供稱：證人陳家駒離
    開住處後，我發現毒品不在家，我以為被告甲○○又把它拿回
    去，因此跟被告甲○○大吵一架云云（見偵卷第149頁），被
    告甲○○於偵查中供稱：證人陳家駒離開那天晚上，被告潘柏
    安問我是不是又把東西拿回去，我跟他說沒有，被告潘柏安
    一直質疑我是不是騙他又把東西拿回去，所以因此吵架云云
    （見偵卷第163頁），被告潘柏安於偵查中供稱係證人陳家
    駒偷了毒品云云，惟被告潘柏安與甲○○對於家裡是否有翻箱
    倒櫃、凌亂之遭竊跡象，兩人供述不一（見偵卷第151頁、
    第163頁），其等前開供述之可信性已有可疑；再者，被告
    潘柏安於本院審理中已坦承轉讓毒品之犯行，顯見毒品係被
    告潘柏安取出交給證人陳家駒無訛，被告潘柏安自無可能去
    質疑被告甲○○將毒品取回乙事，而因此與被告甲○○吵架，故
    被告潘柏安、甲○○上開於偵查中之供述均為事後捏造之詞，
    不足採信。
  ⒊至被告潘柏安雖於偵查中供稱：證人陳家駒匯至被告甲○○帳
    戶之500元是為了支付當天之宵夜錢云云（見偵卷第154至15
    5頁）；被告甲○○於偵查中及本院準備程序時亦附合其說（
    見偵卷第163頁，本院109年度審訴字第307號卷第51頁），
    然證人陳家駒於本院審理中證稱：當時我沒有吃滷味或宵夜
    等語（見本院卷第90頁），證人即被告潘柏安於本院審理中
    亦證稱：被告甲○○知道我與證人陳家駒根本沒有碰過宵夜等
    語（見本院卷第184頁），故被告潘柏安、甲○○供述該500元
    匯款係宵夜錢乙節，已大有可疑。又證人即被告潘柏安於本
    院審理中證稱：我是為了搪塞陳家駒，才給其甲○○之帳號；
    該500元之匯款，針對證人陳家駒，我是搪塞，針對被告甲○
    ○，我是欺騙500元是宵夜錢；上開500元之匯款是證人陳家
    駒認為毒品的費用，我跟被告甲○○說500元是宵夜的費用云
    云（見本院卷第181頁、第183至185頁），惟由被告潘柏安
    於本院審理中之上開證述可知，既然被告甲○○知道證人陳家
    駒未曾吃過宵夜，被告潘柏安殊無可能以宵夜錢作為證人陳
    家駒匯款之原因去欺騙被告甲○○；再者，如被告潘柏安為達
    搪塞證人陳家駒之目的，大可以提供自己之帳戶帳號予證人
    陳家駒匯款，何須提供被告甲○○之郵局帳號，導致自己對被
    告甲○○尚須捏造不實之匯款原因，且提高被告甲○○發現其轉
    讓毒品予證人陳家駒之風險？足見被告潘柏安、甲○○上開供
    述核屬勾串之詞，應非實情。被告甲○○與潘柏安是共同決定
    將毒品交予證人陳家駒，證人陳家駒匯至被告甲○○帳戶內之
    500元係被告2人共同轉讓毒品之對價無訛。
  ㈢起訴書雖認被告就上開犯罪事實係犯毒品危害防制條例第4條
    第2項之販賣第二級毒品罪，無非係以證人陳家駒之LINE對
    話內容翻拍照片等證據資料為其主要論據。惟按販賣與轉讓
    毒品之差別，以行為人主觀上是否具有營利意圖為斷，並非
    以有償、無償讓與為絕對標準（最高法院93年度台上字第16
    51號判決意旨參照）。又所謂販賣行為，祗須以營利之意思
    而販入或賣出，即足構成。倘於有償讓與他人之初，係基於
    營利之意思，並著手實施，而因故無法高於購入原價出售，
    最後不得不以原價或低於原價讓與他人時，仍屬販賣行為。
    苟始終無營利之意思，縱以原價或低於原價有償讓與他人，
    即難謂為販賣行為，僅得以轉讓罪論處（最高法院94年度台
    上字第5317號判決意旨參照）。經查：
  1.被告甲○○於本院準備程序時供稱：本案毒品及吸食器係以4,
    000元之價格買進等語（見本院卷第44頁），雖於本院審理
    中改稱：買進價格為2,500元等語（見本院卷第311頁），惟
    由被告潘柏安在LINE之上對陳家駒表示：「他買原價加水車
    $4000」等語（見偵卷第62頁），堪認被告甲○○當時買入本
    案毒品（含吸食器）之價格應為4,000元。又被告甲○○於本
    院審理中供稱：上開購得之毒品，我僅施用過1次，因我沒
    有實際測量，故不知剩餘多少等語（見本院第311頁），是
    被告潘柏安雖曾於在LINE之上對證人陳家駒表示：「現在用
    掉一些  連同水車瓦斯水車  $2000給你」等語，因無從確
    定被告甲○○買進及施用剩餘之毒品數量，是尚難認定被告潘
    柏安上開價格有營利之意圖。
  ⒉又觀諸被告潘柏安與證人陳家駒在LINE之對話紀錄內容：⑴潘
    柏安：「跟你說  剩這些  我逼說跟器材不用錢  如果你要
    的話  不要的話我就丟垃圾桶囉」，陳家駒：「不能不給錢
    」、「傻傻」等語⑵潘柏安：「. . . 確認一下東西  如果
    不要我還能丟掉」，陳家駒：「看你，我要銷毀也很快」等
    語（見偵卷第62頁、第68頁），可見被告潘柏安、甲○○是想
    將被告甲○○不施用的毒品處理掉，如證人陳家駒不想要的話
    ，被告2 人打算將毒品丟棄，並無透過毒品獲利之想法，可
    證被告2 人並無營利之意圖。
  ⒊再由證人陳家駒於偵查中及本院審理中證述：伊匯500元至甲
    ○○帳戶是迷信的關係，因我對毒品的世界不熟悉，友人說毒
    品是不能送的，不能免費的，所以才要求被告潘柏安一定要
    提供帳戶給我等語（見偵卷第125頁，本院卷第97頁），此
    與證人陳家駒在LINE與被告潘柏安之對話紀錄內容：「你的
    帳戶給我囉」、「拿那個不可以不給錢」、「昨天忘記給了
    ，不能不收」等語（見偵卷第74頁）互核相符，足見被告潘
    柏安、甲○○係受證人陳家駒之要求始收取500元之款項，被
    告2人並無營利之意圖，至為明確。
  ⒋綜上可知，被告潘柏安係因希望被告甲○○戒除毒品，而與被
    告甲○○討論將毒品轉讓予證人陳家駒，證人陳家駒則因迷信
    不能無償取得毒品，始匯款500元至被告甲○○帳戶，從而難
    認被告2人主觀上確有營利之意圖。檢察官雖以本案係有償
    交易，但卷內證據既無從證明被告2人主觀上有營利意圖或
    客觀上有獲利情形，自不能徒以其有收取500元之外觀，即
    遽論被告2人主觀上具備營利意圖，而構成販賣第二級毒品
    之犯行。
  ㈣綜上所述，本案事證明確，被告甲○○及其辯護人所辯並無可
    採，被告潘柏安、甲○○共同轉讓第二級毒品甲基安非他命予
    陳家駒之犯行堪予認定，應依法論科。
二、論罪科刑：
  ㈠按甲基安非他命屬毒品危害防制條例第2條第2項第2款規定之
    第二級毒品，且安非他命類藥品，業經行政院衛生署75年7
    月11日以衛署藥字第597627號公告，為有效管理安非他命類
    藥品與其衍生物之鹽類及製劑，重申公告禁止使用，而均屬
    藥事法第22條第1項第1款所規定之「禁藥」（即藥事法第22
    條第1項第1款所稱之「經中央衛生主管機關明令公告禁止製
    造、調劑、輸入、輸出、販賣或陳列之毒害藥品」）。嗣雖
    又經行政院衛生署公告列為化學合成類麻醉藥品管理，仍不
    失其為禁藥之性質（參最高法院82年度台上字第2259號判決
    ）。又明知為禁藥而轉讓者，藥事法第83條亦定有處罰明文
    。故行為人明知為禁藥即「甲基安非他命」而轉讓予他人者
    ，除成立毒品危害防制條例第8條第2項之「轉讓第二級毒品
    罪」外，亦構成藥事法第83條第1項之「轉讓禁藥罪」，此
    係屬同一犯罪行為而同時有二種法律可資處罰之「法條（規
    ）競合」情形，應依「重法優於輕法」、「後法優於前法」
    等法理，擇一處斷。而毒品危害防制條例第8條第2項轉讓第
    二級毒品罪之法定本刑為「6月以上5年以下有期徒刑，得併
    科新臺幣70萬元以下罰金」，104年12月2日修正後藥事法第
    83條第1項轉讓禁藥罪之法定本刑為「7年以下有期徒刑，得
    併科新臺幣5,000萬元以下罰金」。故除轉讓之第二級毒品
    甲基安非他命達淨重10公克以上或轉予未成年人，而有應依
    毒品危害防制條例第8條第6項及第9條之規定加重其刑至2分
    之1之情形者外，則修正後藥事法第83條第1項之罪之法定本
    刑，顯較毒品危害防制條例第8條第2項之罪之法定本刑為重
    ，依前述「重法優於輕法」之法理，自應優先適用藥事法第
    83條第1項之規定處斷（參最高法院94年度台上字第7021號
    、96年度台上字第3582號、97年度台非字第397號判決）。
  ㈡經查，本案依被告甲○○供稱購入毒品之價格及被告潘柏安在L
    INE上上傳轉讓之毒品照片（見偵卷第62頁），可知被告2人
    轉讓予證人陳家駒之甲基安非他命之數量不多，且由卷內其
    他證據，無從認定被告2人轉讓甲基安非他命之數量已達淨
    重10公克，自無毒品危害防制條例第8條第6項加重其刑之適
    用，而應適用藥事法第83條第1項之轉讓禁藥罪處斷。
  ㈢核被告潘柏安、甲○○所為，均係犯藥事法第83條第1項之轉讓
    禁藥罪。被告2人就上開轉讓禁藥之犯行，有犯意聯絡及行
    為分擔，應論以共同正犯。公訴意旨認被告2人於上開時、
    地販賣甲基安非他命予證人陳家駒，係犯毒品危害防制條例
    第4條第2項之罪，容有誤會，業如前述。因基本社會事實同
    一，且被告2人遭起訴之罪名法定刑較重，被告2人及其等辯
    護人於本院審理時已針對被告究竟基於販賣或轉讓之犯意而
    為辯論，且經本院告知被告2人涉嫌藥事法第83條第1 項之
    罪名後（見本院卷第82頁），無礙其防禦權之行使，爰依刑
    事訴訟法第300條規定，變更起訴法條。
  ㈣爰以行為人之責任為基礎，審酌被告潘柏安不欲被告甲○○施
    用毒品，被告甲○○如要戒除毒品，兩人大可將毒品丟棄，惟
    其等竟無視政府推動禁毒政策，轉讓禁藥甲基安非他命予證
    人陳家駒，不但助長毒品流通，亦毒害他人之身心健康，行
    為全無可取，考量被告潘柏安犯後終能坦認犯行，其犯後態
    度尚屬良好，暨被告2人之犯罪目的、手段、其等所提供之
    甲基安非他命劑量非鉅之犯罪所生損害，兼衡被告潘柏安、
    甲○○均無前科，素行良好，有臺灣高等法院被告前案紀錄表
    2份可參，暨被告潘柏安為大學畢業之智識程度、現於連鎖
    咖啡店擔任值班經理、月薪3萬3千元、無須扶養他人之家庭
    經濟狀況，被告甲○○為碩士畢業之智識程度、現擔任學校職
    員、月薪5萬5千元之家庭經濟狀況等一切情狀，分別量處如
    主文所示之刑，以資懲儆。
  ㈤末查，被告潘柏安未曾因故意犯罪受有期徒刑以上刑之宣告
    ，其因一時失慮，致罹刑典，犯後於本院審理期間自白犯罪
    ，堪認深具悔意，本院認被告潘柏安經此偵審程序及科刑之
    宣告後，當能知所警惕而無再犯之虞，認前開所宣告之刑以
    暫不執行為適當，爰依刑法第74條第1項第1款規定，併予宣
    告緩刑3年，用啟自新。且為促使被告潘柏安警惕，並依刑
    法第74條第2項第4款之規定，命被告於本判決確定之日起6
    個月內向公庫支付3萬元。又此部分乃緩刑宣告附帶之條件
    ，依刑法第74條第4項規定，上開條件內容得為民事強制執
    行名義，且依刑法第75條之1第1項第4款規定，違反上開之
    負擔情節重大，足認原宣告之緩刑難收其預期效果，而有執
    行刑罰之必要者，得撤銷緩刑之宣告，併此敘明。
三、沒收：被告潘柏安、甲○○將第二級毒品轉讓予證人陳家駒，
    證人陳家駒匯至被告甲○○郵局帳戶之500元，係被告甲○○之
    犯罪所得，雖未經扣案，仍應依刑法第38條之1第1 項前段
    、第3項之規定宣告沒收，並諭知於全部或一部不能沒收或
    不宜執行沒收時，追徵其價額。
據上論斷，應依刑事訴訟法第299條第1項前段、第300條，藥事
法第83條第1項，刑法第11條前段、第28條、第74條第1項第1款
、第2項第4款、第38條之1第1項前段、第3項，判決如主文。
本案經檢察官楊舒婷提起公訴，由檢察官江玟萱到庭執行職務。
中    華    民    國   109    年    11    月    11    日
                  刑事第七庭審判長法  官  蔡明宏
                                  法  官  李昭然
                                  法  官  陳孟皇
以上正本證明與原本無異。
如不服本判決應於收受送達後20日內向本院提出上訴書狀，並應
敘述具體理由。其未敘述上訴理由者，應於上訴期間屆滿後20日
內向本院補提理由書( 均須按他造當事人之人數附繕本) 「切勿
逕送上級法院」。
                                  書記官  張嫚凌
中    華    民    國   109    年    11    月    12    日
附錄本案論罪科刑法條全文：
藥事法第83條
明知為偽藥或禁藥，而販賣、供應、調劑、運送、寄藏、牙保、
轉讓或意圖販賣而陳列者，處7年以下有期徒刑，得併科新臺幣5
,000萬元以下罰金。
犯前項之罪，因而致人於死者，處7年以上有期徒刑，得併科新
臺幣1億元以下罰金；致重傷者，處3年以上12年以下有期徒刑，
得併科新臺幣7,500萬元以下罰金。
因過失犯第1項之罪者，處2年以下有期徒刑、拘役或科新臺幣50
0萬元以下罰金。
第1項之未遂犯罰之。